【裁判字號】    97,消債更,521
【裁判日期】    971008
【裁判案由】    更生事件
【裁判全文】
臺灣臺南地方法院民事裁定           97年度消債更字第521號
債  務  人  甲○○
上列當事人因消費者債務清理事件聲請更生，本院裁定如下：
    主    文
債務人甲○○自中華民國97年10月8日下午4時起開始更生程序。
    理    由
一、本件聲請意旨略以：債務人甲○○有不能清償債務之情事，
    前已提出債權人清冊，以書面向最大債權金融機構萬泰商業
    銀行請求共同協商債務清償方案，惟因債務人與銀行面談時
    僅能負擔每月新台幣（下同）3,000元，惟銀行之協商條件
    每月至少應繳5,168元，是債務人無法負擔任何還款條件，
    以致協商不成立，且債務人無擔保或無優先權之債務總額未
    逾1,200萬元，復未經法院裁定開始清算程序或宣告破產，
    爰依法聲請更生云云。
二、按債務人不能清償債務或有不能清償之虞者，得依本條例所
    定更生或清算程序，清理其債務。債務人無擔保或無優先權
    之債務總額未逾新臺幣一千二百萬元者，於法院裁定開始清
    算程序或宣告破產前，得向法院聲請更生。債務人對於金融
    機構因消費借貸、自用住宅借款、信用卡或現金卡契約而負
    債務，在聲請更生或清算前，應提出債權人清冊，以書面向
    最大債權金融機構請求協商債務清償方案，並表明共同協商
    之意旨。債務人為前項請求時，視為同意或授權受請求之金
    融機構，得向稅捐或其他機關、團體查詢其財產、收入、業
    務及信用狀況。第一項受請求之金融機構，應即通知其他債
    權人與債務人為債務清償之協商，並將前項查詢結果供其他
    債權人閱覽或抄錄。協商成立者，應以書面作成債務清償方
    案，由當事人簽名、蓋章或按指印；協商不成立時，應付與
    債務人證明書。債務人與金融機構協商成立者，不得聲請更
    生或清算。但因不可歸責於己之事由，致履行顯有重大困難
    者，不在此限。消費者債務清理條例第3條、第42條第1項及
    第151條第1項至第5項分別定有明文。次按法院開始更生程
    序之裁定，應載明其年、月、日、時，並即時發生效力，同
    條例第45條第1項亦有明文規定。
三、經查：
(一)、債務人甲○○於本件更生聲請前，曾以書面向最大債權銀行
    萬泰商業銀行請求協商債務清償方案，並表明共同協商之意
    旨。嗣雙方於前置協商程序中，最大債權銀行萬泰商業銀行
    提出之債務清償方案為債務人每月繳款5,168元，共分170期
    0利率清償，惟債務人表示僅能月繳2,000元，因而無法成立
    協商。而債務人迄今積欠之無擔保債務總額，則如附表所示
    之金額等情，已據債務人提出前置協商不成立通知書及協商
    不成立通知函為證，且有各該債權人之民事陳報狀附卷可稽
    ，堪信為真實。
(二)、次查，債務人與其配偶共育有一名子女（2歲），債務人96
    年度利息、薪資及其他所得為223,909元，名下無任何財產
    ；又其現任職於第三人璟豐工業股份有限公司，每月實發薪
    資金額約28,374元（97年1月起至8月止薪資平均值）；而債
    務人之配偶96年度無所得，名下僅有汽車乙輛，目前查無投
    保勞工保險之投保紀錄；此有戶口名簿影本、勞保局電子閘
    門查詢作業被保險人投保資料查詢、稅務電子閘門財產所得
    調件明細表及債務人薪資明細表在卷足憑。本院審酌我國97
    年度最低生活費標準為每人9,829元，有歷年最低生活費一
    覽表在卷足佐，惟上開生活費標準係按照政府公布最近一年
    平均每人消費支出（包含食品費、衣著鞋襪費、房租水電費
    、家居管理費、醫療保健費、交通通訊費、娛樂教育費及雜
    項支出）百分之60訂定，而成人部分之基本生活費用依此標
    準計算，雖屬適當，然子女部分既係依附於父母提供之住所
    共同生活，且其日常生活較為單純，是其基本生活費用當與
    成人之基本生活費用不同（如房租費、家居管理費、通訊費
    等費用項目即非年幼子女基本生活所需費用項目），因之年
    幼子女基本生活費用應參酌96年度每人免稅額77,000元計算
    每人每月基本生活所需約6,500元為適當。是依此計算，債
    務人及其配偶、子女每人每月基本生活費用合計約26,158元
    （計算式：9829×2＋6500=26158），則債務人家庭每月工
    作收入扣除每月家庭基本生活費用後之餘額，已無法清償最
    大債權銀行萬泰商業銀行提出債務清償方案之債權（每月償
    還5,168元），遑論再加上債權人誠信資融股份有限公司之
    債權，故債務人有不能清償債務之情形，堪以採認。此外，
    本件又查無債務人有消費者債務清理條例第6條第3項、第8
    條或第46條各款所定駁回更生聲請之事由存在，則債務人聲
    請更生，應屬有據，爰裁定如主文。
中    華    民    國    97    年    10    月     8    日
              民事第三庭    法      官  張季芬
上為正本係照原本作成。
本件不得抗告。
本裁定已於97年10月8日下午4時公告。
中    華    民    國    97    年    10    月     8    日
                            書  記  官  顏惠華
附表：債務人之債權人名稱、債權金額
┌───┬───────┬─────────────────┐
│編號  │債權人名稱    │現存實際債權金額（新台幣）        │
├───┼───────┼─────────────────┤
│1     │華南商業銀行  │債務人截至97年6月26日止，尚積欠現 │
│      │股份有限公司  │金卡款項44,860元（含本金26,205元，│
│      │              │及自93年12 月3日起至94年1月7日止，│
│      │              │按年利率百分之18.25計付之利息，待 │
│      │              │收利息3元與一般利息459元，從94年1 │
│      │              │月8日起至96 年6月26日止按年利率百 │
│      │              │分之20計付之延滯利息18,193元）。  │
├───┼───────┼─────────────────┤
│2     │台北富邦商業銀│債務人尚積欠：                    │
│      │行股份有限公司│1.信用貸款：                      │
│      │              │  (1)本金89,328元。                │
│      │              │  (2)墊付費用1,000元。             │
│      │              │  (3)依債權本金自93年6月29 日起至清│
│      │              │    償日止，按年息19.5%計算之利息 │
│      │              │    ，其逾期在6個月以內者按上開利 │
│      │              │    率10%，逾期在6個月以上者，就超│
│      │              │    過部份按上開利率20%計算之違約 │
│      │              │    金。                          │
│      │              │2.信用貸款：                      │
│      │              │  (1)本金111,781元。               │
│      │              │  (2)依債權本金自93年12月13 日起至 │
│      │              │    清償日止，按年息12%計算之利息 │
│      │              │    ，其逾期在6個月以內者按上開利 │
│      │              │    率10%，逾期在6個月以上者，就超│
│      │              │    過部份按上開利率20%計算之違約 │
│      │              │    金。                          │
├───┼───────┼─────────────────┤
│3     │京城商業銀行  │債務人尚積欠：                    │
│      │股份有限公司  │1.信用貸款本金45,000元，及自93年7 │
│      │              │  月1日起計算至97年6月23日止之違約│
│      │              │  金32,715 元。                   │
│      │              │2.信用卡本金24,108元及自93 年11月 │
│      │              │  22日起計算至97年6 月23日止之利息│
│      │              │  16,917元。                      │
├───┼───────┼─────────────────┤
│4     │玉山銀行      │債務人尚積欠49,291元（含本金29,614│
│      │              │元、按利率18.25%計算之利息15,725元│
│      │              │、自94年8 月29日起至97年6月24日止 │
│      │              │，按利息10%計算之違約金1,527 元， │
│      │              │及自95年3月29日起至97 年6月24日止 │
│      │              │，按利息20%計算之違約金2,425元。  │
├───┼───────┼─────────────────┤
│5     │萬泰商業銀行  │債務人尚積欠本金254,900元，及以此 │
│      │股份有限公司  │本金金額自93年11月22日起至清償日止│
│      │              │，按年利率20%計算之利息。         │
├───┼───────┼─────────────────┤
│6     │台新國際商業銀│債務人尚積欠41,100元（含本金36,211│
│      │行股份有限公司│元，及自96年9月28 日起至97年6月24 │
│      │              │日止，按年利率18.25%計算之利息    │
│      │              │4,889 元）。                      │
├───┼───────┼─────────────────┤
│7     │大眾商業銀行  │債務人尚積欠現金卡本金43, 110元， │
│      │股份有限公司  │及自94年3月23日起至97年7月1日止， │
│      │              │以本金金額按18.25%計算之利息25,780│
│      │              │元。                              │
├───┼───────┼─────────────────┤
│8     │誠信資融      │債務人尚積欠本金130,897元、按年利 │
│      │股份有限公司  │率20%計算之利息、程序費1,000元及執│
│      │              │行費1,048 元。                    │
└───┴───────┴─────────────────┘


司法院資訊處製作；財團法人民間司法改革基金會備份。
